【裁判字號】    99,保險小上,3
【裁判日期】    991027
【裁判案由】    損害賠償
【裁判全文】
臺灣臺中地方法院民事判決  99年度保險小上字第3號
上  訴  人  甲○○
被  上訴人  華南產物保險股份有限公司台中分公司
法定代理人  乙○○
上列當事人間請求損害賠償事件，上訴人對於中華民國99年8月2
日本院臺中簡易庭99年度中小字第1822號第一審判決提起上訴，
本院合議庭判決如下：
    主      文
上訴暨免為假執行之聲請均駁回。
第二審訴訟費用新台幣壹仟伍佰元由上訴人負擔。
    事實及理由
一、上訴人上訴意旨略稱：(一)上訴人從未住居於南投縣草屯鎮○
    ○路大仁巷2弄24號處所，該址實際上係由訴外人蕭麗鳳所
    居住，而上訴人實際係住居於「台中市○○區○○路101巷5
    弄11號」，惟上訴人在原審並未收受被上訴人之起訴狀繕本
    ，是原審未將起訴狀繕本併同言詞辯論通知書送達上訴人，
    顯有違反民事訴訟法第251條第1項規定之情形。(二)上訴人於
    民國99年7月29日將戶籍遷至「台中市○○區○○路101巷5
    弄11號」，惟原審卻仍向原戶籍地「台中市○○區○○路19
    8之1號」為送達，致上訴人遲延言詞辯論期日，且使得原審
    判決書未合法送達於上訴人上開新戶籍地址，被上訴人藉此
    獲得一造辯論判決，原審判決亦有違反民事訴訟法第136條
    第1項之規定。(三)原審依職權命被上訴人提出修理受損車輛
    估價單，並依職權向警局調取道路交通事故調查報告(1)、(2)
    現場照肇事圖及相關筆錄，惟核以被上訴人所提出之估價單
    所載項目，與警局道路交通事故補充資料表所載「雙方車輛
    損壞部分及詳細情形：上訴人車輛右側後視鏡擦損；蕭麗華
    車輛左側車身後刮損」，足見被上訴人估價單上手寫之項目
    「倒車雷達拆裝、後燈更換、後門配件拆裝、門外把手拆裝
    、後視境拆裝、左後輪弧、左後燈、左前門下護條」等等，
    均與本件車禍無關，原審未斟酌上開職權調查證據之結果，
    卻准許被上訴人估價單上所有項目之請求，亦有判決違背證
    據法則之情事。並聲明：原判決不利於上訴人部分廢棄。
    上開廢棄部分，被上訴人在第一審之訴駁回。第一、二
    審訴訟費用由被上訴人負擔。上訴人願供擔保，請准宣告
    免為假執行。
二、按小額訴訟程序之第二審判決，有下列情形之一者，得不經
    言詞辯論為之：一、經兩造同意者。二、依上訴意旨足認上
    訴為無理由者；又第二審法院認為上訴為無理由者，應為駁
    回之判決，民事訴訟法第436條之29、第436條之32第2項準
    用第449條第1項定有明文。再對於小額程序之第一審裁判上
    訴，非以其違背法令為理由，不得為之；又上訴狀內應記載
    上訴理由，表明(１)原判決所違背之法令及其具體內容。(
    ２)依訴訟資料可認為原判決有違背法令之具體事實等事項
    ，民事訴訟法第436條之24第2項及同條之25分別定有明文。
    且同法第468條、第469條第1款至第5款之規定，依同法第43
    6條之32第2項之規定，於小額事件之上訴程序亦有準用。是
    當事人提起上訴，如依民事訴訟法第468條規定，以第一審
    判決有不適用法規或適用法規不當為上訴理由時，其上訴狀
    或理由書應有具體之指摘，並揭示該法規之條項或其內容。
    若係成文法以外之法則，應揭示該法則之旨趣。倘為司法院
    解釋、或本院之判例，則應揭示該判解之字號或其內容。如
    以民事訴訟法第469條第1款至第5款所列事由提起上訴者，
    其上訴狀或理由書，應揭示合於各該條款之事實。是上訴理
    由狀如未依此項方法表明者，而僅就原審取捨證據任加指摘
    ，即難認為已對原判決之違背法令有具體之揭示，其上訴自
    難認為合法（參最高法院71年台上字第314號判例要旨）。
    茲查，本件上訴人業於其上訴理由狀內表明原判決所違背之
    法令及其具體內容，故足認本件上訴已合於民事訴訟法第43
    6條之25規定之形式要件。
三、按送達於應受送達人之住居所、事務所或營業所行之；送達
    於住居所、事務所或營業所，不獲會晤應受送達人者，得將
    文書付與有辨別事理能力之同居人或受僱人，民事訴訟法第
    136條第1項前段及第137條第1項分別定有明文。次按適用小
    額訴訟程序之事件，當事人一造經合法通知無正當理由不到
    場者，法院得依到場當事人之聲請或依職權由一造辯論判決
    。又就審期間至少應有5日，於小額程序準用之。同法第433
    條之3、第385條第1項前段、第429條第2項、第436條之23及
    第436條，亦分別定有明文。查被上訴人（即原審原告）提
    起本件損害賠償訴訟，因係屬道路交通事故，且訴訟標的金
    額在新台幣（下同）50萬元以下，依法應經調解，嗣經本院
    通知兩造第一次於民國99年5月13日到庭調解，惟依起訴狀
    所載上訴人（即原審被告）之「南投縣草屯鎮○○路大仁巷
    2弄24號」住址送達通知，以查無此人遭退回，嗣再通知兩
    造第二次於99年5月27日到場調解，並依被上訴人之戶籍地
    址即「台中市○○區○○路198之1號」通知上訴人，且附寄
    起訴狀繕本一件等資料，而於99年5月17日送達於上訴人之
    同居人即其姊夫廖瑞榮，其後兩造並均於99年5月27日到場
    調解，因當日調解未有結果，遂當場改期於99年6月3日續行
    調解，惟嗣因上訴人於當日未到場，致調解不成立，乃逕行
    本件訴訟等情，此有送達證書、上訴人戶籍謄本、調解報到
    單、調解程序筆錄等資料附於原審卷可參。準此，足見上訴
    人之住居所確有設於上開戶籍地「台中市○○區○○路198
    之1號」處所，且其並有收受本件起訴狀繕本無訛。又其後
    原審99年7月27日言詞辯論期日之通知書，依上開戶籍住址
    寄送，復於99年7月2日送達上訴人之前開同居人廖瑞榮，此
    亦有送達證書附於原審卷內可憑，距所指定之言詞辯論期日
    尚有25日之久，自已生合法通知之效力；且觀被上訴人起訴
    狀內既已表明起訴之聲明、事實及理由，並陳述其請求之原
    因事實，是上訴人就被上訴人所主張之事實，自有相當之時
    間可為攻擊或防禦，惟上訴人在99年7月27日言詞辯論期日
    前，並未具狀陳明有何正當事由不到庭，亦未委任訴訟代理
    人到庭，則原審認無民事訴訟第386條各款所列情形，准由
    被上訴人一造辯論而為判決，於法並無違誤。至上訴人嗣係
    於收受前揭開庭通知後之99年7月29日始將上開戶籍遷移至
    「台中市○○區○○路101巷5弄11號」處，此有上訴人提出
    之最新戶籍謄本在卷可參，則原審其後縱未依該新戶籍地址
    寄達判決書予上訴人，亦僅攸關上訴人對原審判決不服提起
    上訴期間計算等之利益，然此並不影響原審前開所為一造辯
    論判決之合法效力。綜上，上訴人執前揭(一)、(二)之上訴意旨
    ，指摘原判決違法，尚無足採。
四、至上訴人上訴意旨(三)另主張原審未斟酌上開職權調查證據之
    結果，卻准許被上訴人估價單上所有項目之請求，亦有判決
    違背證據法則之情事云云。按當事人於第二審程序不得提出
    新攻擊或防禦方法。但因原法院違背法令致未能提出者，不
    在此限，民事訴訟法第436條之28定有明文。經查，本件上
    訴人經合法通知而未於言詞辯論期日到庭陳述，經原審法院
    准由被上訴人一造辯論而為判決，於法並無違誤，已如上述
    。復查，上訴人上揭指摘，核屬新攻擊防禦方法，其於原審
    未提出上開上訴理由之攻擊防禦方法，經本院核閱原審卷無
    誤，且上訴人並非因原法院違背法令致未能提出上開新攻擊
    或防禦方法，依上開說明，本院自不得就此部分予以審酌。
    況上訴人前開上訴意旨，亦僅就原審取捨證據任加指摘，尚
    難認已對原判決之違背法令有具體之揭示，於法亦有未合。
五、末按小額事件之第二審判決，倘依上訴意旨足認上訴為無理
    由者，得不經言詞辯論為之，民事訴訟法第436條之29第2款
    定有明文。本件依上訴意旨足認原判決並無上訴人所指違背
    法令之情事，業如前述，上訴意旨指摘原判決不當，求予廢
    棄改判，顯無理由，爰不經言詞辯論而駁回之。至上訴人雖
    另聲明如受不利判決，願供擔保請准宣告免為假執行，惟按
    對於小額程序之第二審裁判，不得上訴或抗告，民事訴訟法
    第436條之30定有明文，本件小額程序之上訴既因本院判決
    駁回而告確定，則上訴人聲請宣告免為假執行，即無必要，
    亦應駁回。
六、再依民事訴訟法第436條之32第1項準用同法第436條之19第1
    項之規定，於小額事件之上訴程序，第二審法院為訴訟費用
    之裁判時，應確定其費用額。查本件小額事件之第二審訴訟
    費用額為裁判費1500元，爰諭知如主文第2項所示。
七、據上論結，本件上訴為無理由，依民事訴訟法第436條之29
    第2款、第436條之32第1項、第2項、第436條之19第1項、第
    449條第1項、第78條，判決如主文。
中    華    民    國    99    年    10    月    27    日
                  民事第四庭  審判長法  官  楊國精
                                    法  官  王金洲
                                    法  官  黃文進
正本證明與原本無異。
本判決不得上訴。
中    華    民    國    99    年    10    月    27    日
                                    書記官

司法院資訊處製作；財團法人民間司法改革基金會備份。
